臺灣臺中地方法院刑事判決　　　　　　　　　　　　　九十年度訴字第二三九號
　　公　訴　人　臺灣臺中地方法院檢察署檢察官
　　被　　　告　甲○○
　　　　　　　　丁○○
右被告等因誣告等案件，經檢察官提起公訴（九十年度偵字第一三七七三號），本院
判決如左：
    主  文
甲○○公然侮辱人，處拘役貳拾日，如易科罰金，以佰元折算壹日；又意圖他人受
刑事處分，向該管公務員誣告，處有期徒刑月。
丁○○傷害人之身體，處有期徒刑月，如易科罰金，以佰元折算壹日。
    事  實
一、甲○○與丁○○於民國九十年一月二十三日下午九時三十分許，在臺中市○區○○街六十六巷五十二號住處前，與前來向甲○○之子賴天斌索債之丙○○發生爭
    執，甲○○因不滿丙○○於農曆除夕夜，仍至家中大聲吵鬧，竟於門前不特定人
    得以共聞共見處，以粗鄙之語言對丙○○辱稱：「幹你娘雞歪（台語）」等語，
    足以減損丙○○之名譽。此時在一旁之丁○○因見丙○○與其母甲○○大聲吵鬧
    ，竟另基於普通傷害之犯意，以拳頭毆打丙○○右臉部，致丙○○受有右臉頰挫
    傷併口腔黏模出血等傷害；又甲○○明知丙○○當時並未將其推倒致其受有傷害
    之情事，甲○○竟意圖使丙○○受刑事處分，而先於九十年二月六日以具狀之方
    式向臺灣臺中地方法院檢察署提出普通傷害之告訴，經臺灣臺中地方法院檢察署
    檢察官函臺中市警察局第四分局調查，後於九十年四月二日下午二時三十分許，
    利用臺中市警察局第三分局刑事組警員何淵田前往臺中市○區○○里○○街六十
    六巷五十六號製作筆錄時，又續向具有偵查犯罪之司法警察何淵田誣告丙○○將
    其自背後推倒致使受有前額撞傷及左膝腫漲等之傷害罪嫌，致使丙○○受有刑事
    處分之虞，嗣經臺灣臺中地方法院檢察署檢察官傳訊證人即當日前往現場處理之
    警員詹欽忠及勘驗現場之錄音帶比對譯文內容查證結果，認為丙○○所涉普通傷
    害部分犯罪嫌疑不足，於九十年八月三十一日以九十年度偵字第一三七七三號為
    不起訴處分，因未經再議旋告確定。
二、案經丙○○訴由臺中市警察局第三分局報請臺灣臺中地方法院檢察署檢察官偵查
    起訴。
    理  由
一、訊據被告甲○○均矢口否認有何辱罵丙○○三字經之公然侮辱及誣告之犯行，辯
    稱：當時伊與丙○○有發生拉扯，丙○○確實有將伊推倒，致伊受傷，伊並未辱
    罵丙○○三字經云云。另被告丁○○固坦承當時曾有與告訴人丙○○發生衝撞，
    但亦矢口否認有毆打丙○○之犯行，並辯稱：伊沒有毆打丙○○，伊當天有喝酒
    ，伊衝過去是因為看到伊母親被丙○○推倒，伊才趕緊扶起伊母親，伊有把丙○○推開，推開的過程有否衝撞到丙○○伊則不清楚云云。經查：被告丁○○出手
    傷害告訴人丙○○之犯行，業據告訴人丙○○於警、偵訊中及本院審理時指訴綦
    詳，核與證人即前往現場處理之警員詹欽忠於本院審理時到庭所結證稱：「我當
    天是備勤，告訴人到我們三分局刑事組說，他被打，我看他的嘴角有受傷。我們
    通知三分局的勤工派出所黃湘祖一同前往處理，我們到時，只有甲○○在家，我
    問甲○○告訴人是否在這裡被打，甲○○說是他第四個兒子打的，但是第四個兒
    子圍爐完後，就回家了，他說他的第四個兒子叫做丁○○，我問他怎麼寫，她說
    他不會寫，我問他，他家的戶口名簿，他又說找不到。我去他家時，甲○○身上
    並沒有受傷。當場也沒有向我說他有被打、要備案。我問他兒子住哪裡、電話，
    甲○○都說不知道。他說他會聯絡丁○○向告訴人道歉。我們到現場並沒有看到
    打架、辱罵的場面（問：處理經過？）」（詳見本院九十一年四月十五日審判筆
    錄）等語；及證人即被告甲○○孫女乙○○亦於本院審理時到庭證稱：伊舅舅丁○○也有推打丙○○（詳見本院九十一年三月十八日審判筆錄）等語相符，此外
    並有丙○○之診斷證明書（應診日期為九十年一月二十三日）一紙附卷可稽，足
    見被告丁○○上開所辯稱伊未毆打告訴人丙○○乙節，顯與事實不符，要無足採
    。次查，被告甲○○當時曾出言向告訴人丙○○辱稱：幹你娘雞歪（台語）等語
    ，亦據證人乙○○於本院審理時到庭證述屬實（詳見同上審判筆錄），核與告訴
    人提出之現場錄音帶及譯文內容相符，是以被告甲○○上開所辯：伊沒有辱罵丙○○三字經一情，亦不足採信。再查，依證人乙○○於檢察官偵查中所證稱：係
    丙○○拉住甲○○的雙手，是面對面的將甲○○推倒等詞（詳見臺灣臺中地方法
    院檢察署九十年度他字第八二五號卷第五十四頁），然依一般常情判斷，被告甲○○若係正面遭丙○○推倒，衡情當不可能導致係前額頭撞傷及左膝腫漲之傷害
    ，再參以證人詹欽忠於事後到現場了解時，並未見到被告甲○○身上受有何傷害
    （如係額頭傷應係一望可知），而被告甲○○亦未向到場之警員指訴有遭丙○○
    毆打乙情，亦經證人詹欽忠到庭結證明確，又檢察官於偵查中經勘驗告訴人丙○○所提出之現場錄音帶及譯文內容，係屬相符，並製有勘驗筆錄乙紙附卷可稽，
    而錄音帶內容前後連貫並未中斷，於告訴人遭毆打前後之錄音帶聲響中，均未聞
    被告甲○○有因遭推倒受傷而大聲喊叫或有不適之言語，嗣後被告甲○○於本院
    審理時復改稱：伊係遭丙○○不小心將伊推倒等詞（詳見本院九十一年四月十五
    日審判筆錄）。綜觀上開諸情，益證被告甲○○於事發當時應未遭丙○○推倒致
    受有傷害無誤，被告甲○○明知告訴人丙○○未將其推倒使其受有傷害，而竟向
    具有偵查犯罪職權之臺灣臺中地方法院檢察署及司法警察何淵田誣告丙○○犯普
    通傷害之罪，其誣告犯行殊為明顯，復有錄音帶乙捲及譯文乙冊附卷可稽，本件
    事證明確，被告二人犯行均洵堪認定。
二、按刑法上之公然侮辱罪，所謂「公然」係指不特定多數人或多數人得以共見共聞
    之狀態，不以實際上已共見或共聞為必要，且衹須侮辱行為足使不特定人或多數
    人得以共見共聞，即行成立（參見司法院院解字第二０三三號解釋意旨）。故核
    被告甲○○所為，係犯刑法第三百零九條第一項（公訴人起訴書漏引第一項）之
    公然侮辱罪及同法第第一百六十九條第一項之誣告罪；被告丁○○所為，則係犯
    刑法第二百七十七條第一項之普通傷害罪。又行為人對同一人分向不同之（機關
    ）該管公務員提出誣告者，或於申告後，於偵查中或不同審級，再為相同之陳述
    ，則僅為同一誣告行為之繼續，亦僅成立單純一罪，不生連續犯或數罪之問題（
    最高法院四十五年度台上字第八六九判例、九十年度台上字第一七二九號判決意
    旨參照），是被告甲○○先後向偵查機關及警察機關為之，參照前揭說明，應僅
    成立誣告罪單純一罪，併予敘明。另被告甲○○所犯上開誣告罪及公然侮辱罪二
    罪之間，犯意各別，行為互殊，應予分論併罰。爰審酌被告二人之平日素行尚屬
    良好（均無前科紀錄，有臺灣臺中地方法院檢察署刑案資料查註紀錄表二份在卷
    可憑）、被告二人犯罪之動機、目的、手段，被告甲○○誣指丙○○犯罪，使被
    誣指之丙○○有受刑事追訴之虞，且浪費司法資源甚巨；又被告甲○○與人爭吵
    卻無端出言損及他人之名譽所生危害之程度與被害人丙○○所受傷害之程度及被
    告二人犯罪後，均猶飾詞狡辯，未見悔意，且亦均未與被害人丙○○達成和解等
    一切情狀，分別量處如主文所示之刑，並就被告甲○○公然侮辱罪及被告丁○○
    部分各諭知易科罰金之折算標準，以示懲儆。
據上論斷，應依刑事訴訟法第二百九十九條第一項前段，刑法第三百零九條第一項、
第一百六十九條第一項、第二百七十七條第一項、第四十一條第一項前段，罰金罰鍰
提高標準條例第一條前段、第二條，判決如主文。
本案經檢察官鄒千芝到庭執行職務。
中      華      民      國      九十一      年    五    月      二十    日
                                臺灣臺中地方法院刑事第六庭
                                    法  官  許  旭  聖
右正本證明與原本無異。
如不服本判決，應於判決送達後十日內向本院提出上訴狀，上訴於
臺灣高等法院臺中分院（須附繕本）。
                                    書記官
中      華      民      國      九十一      年    五    月      二十  日
附錄論罪科刑法條：
中華民國刑法第一百六十九條第一項：
意圖他人受刑事或懲戒處分，向該管公務員誣告者，處七年以下有期徒刑。
中華民國刑法第三百零九條第一項：
公然侮辱人者，處拘役或三百元以下罰金。
刑法第二百七十七條第一項：
傷害人之身體或健康者，處三年以下有期徒刑、拘役或一千元以下罰金。
